臺灣臺北地方法院行政訴訟判決
111年度交字第508號
原      告  丁增義  
被      告  臺北市交通事件裁決所

代  表  人  蘇福智  
上列當事人間交通裁決事件，原告不服被告民國111年7月18日北
市裁催字第22-AP0000000號裁決，提起行政訴訟，本院判決如下
：
    主  文
一、原告之訴駁回。
二、訴訟費用新臺幣300元由原告負擔。
    事實及理由
一、程序部分：
    本件係因原告不服被告民國111年7月18日北市裁催字第22-A
    P0000000號違反道路交通管理事件裁決書（下稱原處分）而
    提起行政訴訟，核屬行政訴訟法第237條之1第1項第1款規定
    之交通裁決事件，因卷證資料明確，爰依同法第237條之7規
    定，不經言詞辯論，逕為判決。
二、爭訟概要：
　  原告於109年11月4日中午12時2分許，將所有車牌號碼000-0
    000號大型重型機車（下稱系爭機車）停放在臺北市中正區
    新生南路1段58巷處（下稱系爭地點），經民眾於同日檢具
    影片向臺北市政府警察局中正第一分局（下稱舉發機關）檢
    舉，舉發機關員警認原告有「在人行道或騎樓臨時停車」之
    違規行為，遂於109年12月8日製發舉發通知單予以舉發。嗣
    被告審認原告有「在人行道臨時停車」之違規事實而開立原
    處分，依道路交通管理處罰條例（下稱道交條例）第55條第
    1項第1款規定，裁處原告新臺幣（下同）600元。原告不服
    ，遂提起本件行政訴訟。
三、原告起訴主張及聲明：
  ㈠主張要旨：
　　原告停車在捷運空地上，並非道路，無法適用道交條例開罰
    。臺北市政府捷運工程局111年3月16日函文引用臺北市政府
    交通局90年1月15日會議結論認定本案可依道交條例辦理有
    諸多瑕疵：⑴並未回覆交通用地是否屬道路範圍，逕依道交
    條例裁罰。⑵擅自以只有行政機關法律及行政規則之會議結
    論作為裁罰依據。⑶原告停車位置並非該會議名稱所述之捷
    運用地，更非捷運系統範圍內供不特定人士及公眾通行地區
    。⑷該會議主題是針對廢棄腳踏車及機車清除事宜，並非針
    對機車停車事宜，系爭機車不是廢棄物，不能無限擴大裁量
    權。⑸捷運設施旁通道並非會議結論中供不定人士及公眾同
    行地區，否則不必另外將捷運設施旁通道獨立出來。⑹本案
    即便可依道交條例規定辦理，也不是處罰停車，而是辦理廢
    棄腳踏車及機車清除事宜。⑺該會議結論欠缺法律依據就便
    宜行事依據道交條例辦理，架空立法權及司法權。⑻捷運局
    擅自擴張解釋該會議結論。
　㈡聲明：原處分無效，並撤銷舉發機關AP0000000號罰單。
四、被告答辯及聲明：
　㈠答辯要旨：
　　依臺北市政府捷運工程局111年3月16日函復內容，系爭機車
    停放地點係屬公眾通行地區，舉發機關員警依法舉發並無違
    誤。
　㈡聲明：駁回原告之訴。　
五、本院之判斷：　　　　
  ㈠如爭訟概要欄所載之事實，除後述之爭點外，其餘為兩造所
    不爭執，並有舉發通知單（見本院卷第42頁）、原處分（見
    本院卷第77頁）及機車車籍查詢（見本院卷第81頁）在卷可
    稽，堪以認定。
　㈡按道交條例第3條第1款規定：「道路：指公路、街道、巷衖
    、廣場、騎樓、走廊或其他供公眾通行之地方。」第3款規
    定：「人行道：指為專供行人通行之騎樓、走廊，及劃設供
    行人行走之地面道路，與人行天橋及人行地下道。」第8款
    規定：「車輛：指非依軌道電力架設，而以原動機行駛之汽
    車（包括機車）、慢車及其他行駛於道路之動力車輛。」第
    55條第1項第1款規定：「汽車駕駛人，臨時停車有下列情形
    之一者，處300元以上600元以下罰鍰：一、在橋樑、隧道、
    圓環、障礙物對面、人行道、行人穿越道、快車道臨時停車
    。」第90條之3第1項規定：「在圓環、人行道、交岔路口10
    公尺內，公路主管機關、市區道路主管機關或警察機關得在
    不妨害行人通行或行車安全無虞之原則，設置必要之標誌或
    標線另行規定機車、慢車之停車處所。」依上開規定，可知
    人行道專供行人通行使用，除有依道交條例第90條之3規定
    道路主管機關在不妨害行人通行或行車安全無虞之原則下，
    可在人行道設置必要之標誌或標線另行規定機車、慢車之停
    車處所以外，如為未劃設停車區域，即屬禁止停車處所。
　㈢經查，系爭機車於前揭時間停放在系爭地點等情，有採證照
    片（見本院卷第57至58頁）附卷可佐，應認屬實。又臺北市
    政府捷運工程局111年3月16日函文（見本院卷第67頁）內容
    略以：「系爭地點為捷運設施旁通道，應屬供不特定人士及
    公眾通行地區」等語，並觀諸上開採證照片，足見系爭地點
    之通道寬度僅供公眾行人通行，並非開放車輛行駛或停放之
    處所。復參酌舉發機關111年9月22日函所附系爭地點周邊照
    片（見本院卷第91至96頁），可見該處捷運設施通道末端銜
    接處為綠色人行道標線，且捷運站前方亦設立自行車停車處
    及自行車停車架，益徵系爭地點為捷運設施旁僅供公眾行人
    通行之地方，並非開放車輛通行或停放之區域，自屬道交條
    例第3條第3款規定之人行道無訛。是被告認原告將系爭機車
    停放在系爭地點有「在人行道臨時停車」之違規行為，以原
    處分裁罰原告，洵屬有據。
　㈣原告雖主張其停車在捷運空地上，並非道路，無法適用道交
    條例開罰云云。惟按道交條例第3條第1款規定所定義之「道
    路」，除一般公路、街道、巷衖外，更擴及廣場、騎樓、走
    廊或其他供公眾通行之地方，可知道交條例以加強道路交通
    管理、維護交通秩序、確保交通安全之立法目的，對於凡相
    當於公路、街道、巷衖、廣場、騎樓、走廊之「供公眾通行
    之地方」，均作為道交條例所指之道路而管理其交通（最高
    行政法院109年度判字第557號判決意旨參照）。本件系爭地
    點為僅供公眾行人通行之地方，既屬道交條例第3條第1款之
    「道路」，亦屬道交條例第3條第3款定義之「人行道」。況
    就一般具通常智識之駕駛人而言，即可知悉系爭地點僅供公
    眾行人通行，禁止臨時停車，不得以任何理由停放車輛。是
    原告前開主張，自難採信。
　㈤末按大型重型機車，除本條例另有規定外，比照小型汽車適
    用其行駛及處罰規定，道交條例第92條第6項前段定有明文
    ，又依本件違規行為時點之違反道路交通管理事件統一裁罰
    基準表記載，汽車在橋樑、隧道、圓環、障礙物對面、人行
    道、行人穿越道、快車道臨時停車，於期限內繳納或到案聽
    候裁決者，應處罰鍰600元。核此規定，係基於母法之授權
    而為訂定，且就違反道路交通管理事件統一裁罰基準及處理
    細則附件所示統一裁罰基準表中有關道交條例第55條第1項
    第1款裁罰基準內容，並未牴觸母法，被告自得依此基準而
    為裁罰。
　㈥本件判決基礎已臻明確，兩造其餘攻擊、防禦方法及訴訟資
    料經本院審酌後，核與判決結果不生影響，無一一論述之必
    要，併此敘明。
六、結論：
　　原處分認事用法並無違誤，原告訴請如聲明所示，為無理由
    ，應予駁回。至本件裁判費為300元，應由敗訴之原告負擔
    ，爰確定第一審訴訟費用額如主文第2項所示。　
中　　華　　民　　國　　111 　年　　10 　　月　　19　 日
　　　　　　　　　行政訴訟庭　法　官　邱士賓
上為正本係照原本作成。如不服本判決，應於送達後20日內，向本院提出上訴狀並表明上訴理由（原判決所違背之法令及其具體內容或依訴訟資料可認為原判決有違背法令之具體事實)，其未載明上訴理由者，應於提出上訴後 20 日內向本院補提理由書（上訴狀及上訴理由書均須按他造人數附繕本，如未按期補提上訴理由書，則逕予駁回上訴），並應繳納上訴裁判費新臺幣 750 元。
中　　華　　民　　國　　111 　年　　10 　　月　　19　 日
                              書記官  李  欣

訴訟費用計算書
項　　　　目　　　　　　　金　額（新臺幣）　　備　註
第一審裁判費　　　　　　　　300元
合        計　　　　　　　　300元